臺灣高雄地方法院刑事判決　　　　　　　 96年度易字第981號
公　訴　人　臺灣高雄地方法院檢察署檢察官
被　　　告　甲○○
上列被告因傷害案件，經檢察官提起公訴（96年度偵字第296 號
），本院判決如下：
    主  文
甲○○傷害人之身體，累犯，處有期徒刑陸月，減為有期徒刑
月，如易科罰金，以新臺幣壹仟元折算壹日。
    事  實
一、甲○○前於民國88年間，因竊盜案件，經本院以89年度易字
    第1109號判處有期徒刑8 月，緩刑4 年確定，嗣於89年間，
    又因傷害案件，經本院以89年度易字第4782號判處有期徒刑
    4 月確定，上開緩刑並經撤銷，入監服刑，甫於91年7 月10
    日執行完畢。猶不知悔改，又於95年10月23日晚間11時10分
    許，在高雄市苓雅區○○○路216 號前，與丙○○發生口角
    ，詎其竟基於傷害之犯意，持安全帽毆打丙○○頭部及臉部
    ，致丙○○受有下巴破皮流血、頭部腫脹、牙齒斷裂之傷害
    （檢察官起訴書誤載為左肘、前臂擦傷、左腳踝、腳背擦傷
    之傷害）。
二、案經被害人丙○○訴由高雄市政府警察局苓雅分局移請臺灣
    高雄地方法院檢察署檢察官偵查起訴。
    理  由
一、證據能力有無之認定：
（一）按傳聞法則之重要理論依據，在於傳聞證據未經當事人之
      反對詰問予以核實，乃予排斥。惟若當事人已放棄對原供
      述人之反對詰問權，於法院審判時表明同意該等傳聞證據
      可作為證據，基於證據資料愈豐富，愈有助於真實發現之
      理念，並貫徹刑事訴訟法修法加重當事人進行主義之精神
      ，確認當事人對於證據能力有處分權之制度，傳聞證據經
      當事人同意作為證據，法院認為適當者，亦得為證據。另
      當事人於調查證據時，對於傳聞證據表示「沒有意見」、
      「對於證據調查無意見」，而未於言詞辯論終結前聲明異
      議，應視為已有將該等傳聞證據採為證據之同意，此刑事
      訴訟法第159 條之5定 有明文。
（二）被告甲○○於本院準備程序時，已表示對於全案卷證之證
      據能力均無意見，且於本院調查證據時，知有不得為證據
      之情形，亦未於言詞辯論終結前聲明異議，依刑事訴訟法
      第159 條之5 之規定，應視為被告已同意被害人丙○○、
      乙○○、林家鴻、鍾富華於警詢時之陳述、臺灣高雄地方
      法院檢察署驗傷診斷書具有證據能力，而可作為證據，本
      院斟酌上開證據並非非法取得，亦無證明力明顯過低之情
      形，是均得採為證據。
二、得心證之理由
    被告甲○○於本院審理時，固坦承有於上揭時間、地點毆打
    告訴人丙○○之事實，惟矢口否認有何傷害犯行，辯稱：其
    等係互毆，係告訴人先出手云云。然查：
（一）被告有於上揭時、地毆打告訴人丙○○之事實，業據被告
      於本院審理時供認不諱。證人即告訴人丙○○於警詢及本
      院審理時亦稱：渠於95年10月23日晚間11時10分許，騎乘
      機車行經高雄市苓雅區○○○路216 號前，被告與證人乙○○、林家鴻、鍾富華等人分乘2 部機車由後方追至，將
      渠攔下，被告甲○○問渠：看什麼等語，旋下車持安全帽
      毆打渠，致渠受有下巴破皮流血、頭部腫脹、牙齒斷裂之
      傷害等語不諱（見95年10月26日、同年11月29日警詢筆錄
      、本院96年5 月24日審判筆錄）。證人乙○○於警詢及本
      院審理時亦稱：渠於上揭時間，騎乘機車搭載被告，在三
      多路三信家商前遇到告訴人，告訴人一直回頭瞪渠等，被
      告遂指示渠騎乘機車追上告訴人，嗣在高雄市苓雅區○○○路216 號前，將告訴人攔下，被告與告訴人即發生爭執
      並互毆，被告持安全帽毆打告訴人頭部及臉部，告訴人則
      持大鎖毆打被告，惟並未打到等語甚詳（見95年10月25日
      、同年12月6 日警詢筆錄、本院96年5 月24日審判筆錄）
      。且證人林家鴻、鍾富華於警詢亦證稱：渠等於當日與被
      告等人騎乘機車行經三多路三信家商前遇到告訴人，告訴
      人以眼神瞪渠等，被告遂指示證人乙○○騎車追上去，追
      至三多路與文橫路口，被告便與告訴人發生爭執而互毆。
      被告持安全帽毆打告訴人頭部，告訴人持大鎖還擊，惟並
      未擊中等語甚明（見95年10月25日、同年12月6 日警詢筆
      錄）。又證人吳大明於本院審理時亦稱：告訴人於95年10
      月24日報案時，陳稱渠頭暈暈的，渠感覺告訴人身體不舒
      服等語（見本院96年6 月13日審判筆錄）。證人陳水和於
      本院審理時亦稱：告訴人於95年10月23日至派出所報案，
      當時精神狀況並不好等語甚明（見本院96年7 月12日審判
      筆錄）。足徵被告此部分任意性之自白與事實相符，應堪
      採信。
（二）被告雖以前揭情詞置辯，然按彼此互毆，必以一方初無傷
      人之行為，因排除對方不法之侵害而加以還擊，始得以正
      當防衛論。故侵害已過去後之報復行為，與無從分別何方
      為不法侵害之互毆行為，均不得主張防衛權（最高法院30
      年上字第1040號判例意旨參照）。經查：
   1、被告於警詢時先稱：其與證人乙○○、鍾富華、林家鴻於
      95年10月23日晚間10時45分許，分乘2 部機車行經高雄市
      苓雅區○○○路衛武營大門前，被告訴人丙○○騎乘機車
      由後欲搶奪其持於手上之行動電話，致其由機車上摔倒，
      臉、手腳等處受傷，其旋指示證人乙○○追告訴人丙○○
      ，其等四人在高雄市苓雅區○○○路216 號前追到告訴人
      ，其1 人下車持安全帽與告訴人手持機車大鎖互毆，其經
      告訴人持機車大鎖毆擊肩膀云云（見95年12月6 日警詢筆
      錄）。嗣於本院審理時改稱：告訴人騎車過來，直接往其
      敲下去，其遂自機車上摔下云云（見本院96年5 月24日審
      判筆錄），前後供述已有不一。又證人乙○○、林家鴻、
      鍾富華於警詢時已稱：沒有看見告訴人有無搶奪被告之行
      動電話，亦不知被告如何受傷等語綦詳（見95年12月6 日
      警詢筆錄）。而告訴人雖持大鎖反擊，惟並未擊中被告乙
      情，亦據證人乙○○、鍾富華、林家鴻於警詢時證述綦詳
      （見95年10月25日、同年12月6 日警詢筆錄）。證人即告
      訴人於本院審理時亦稱：被告下車就持安全帽要打渠，其
      有拿大鎖，但並未打被告等語甚明（見本院96年5 月24日
      審判筆錄）。則本案並無證據證明告訴人有先行發動攻擊
      之不法侵害行為。
   2、又本案係被告甲○○先持安全帽動手毆打告訴人乙情，已
      據證人林家鴻於警詢時證述綦詳（見95年10月25日警詢筆
      錄）。另被告指示證人乙○○、鍾富華、林家鴻等人騎乘
      機車攔下告訴人乙情，亦如前述，足見本案應係被告先行
      向告訴人尋釁。則被告指示證人林崇誠等人追躡告訴人，
      並仗勢人多勢眾，攔下告訴人去路，進而手持安全帽攻擊
      告訴人，難謂其起初係因為了要排除告訴人不法之侵害而
      加以還擊，而初無傷人之行為。且縱若被告所辯互毆屬實
      ，亦僅係告訴人是否另涉傷害罪行，與被告本案傷害犯行
      無涉。
（三）縱上所述，被告上開所辯，不足採信，本案事證已臻明確
      ，應依法論科。
三、適用法律及量刑
    核被告所為，係犯刑法第277 條第1 項之傷害罪。又被告前
    於88年間，因竊盜案件，經本院以89年度易字第1109號判處
    有期徒刑8 月，緩刑4 年確定，嗣於89年間，又因傷害案件
    ，經本院以89年度易字第4782號判處有期徒刑4 月確定，上
    開緩刑並經撤銷，入監服刑，甫於91年7 月10 日 執行完畢
    ，此有臺灣高等法院被告前案紀錄表1 份在卷可參，其於有
    期徒刑執行完畢後5 年內，再故意犯本案有期徒刑以上之罪
    ，為累犯，應依刑法第47條第1 項規定加重其刑。爰審酌被
    告年輕氣盛，恣意無端攻擊告訴人，且犯後矯飾犯行，毫無
    悔意，迄今仍未賠償告訴人所生損害，態度囂張，暨其犯罪
    之動機、目的、手段等一切情狀，量處如主文所示之刑。又
    其犯罪時間在中華民國96年4 月24日以前，合於中華民國96
    年罪犯減刑條例所定減刑條件，爰減為如主文所示之刑。另
    審酌本案犯罪情節，及被告係高職肄業，業工，家境勉持等
    情狀，諭知如易科罰金，以新臺幣1,000 元折算1 日之折算
    標準。
據上論斷，應依刑事訴訟法第299 條第1 項前段、刑法第277 條
第1 項、第47條第1 項、第41條第1 項前段，刑法施行法第1 條
之1 ，中華民國96年罪犯減刑條例第2 條第1 項第3 款、第7 條
，判決如主文。
本案經檢察官李門騫到庭執行職務。
中　　華　　民　　國　　96　　年　　7 　　月　　26　　日
                  刑事第九庭審判長法　官  王啟明
                                  法  官  王奕勛
                                  法  官  謝梨敏
以上正本證明與原本無異。
如不服本判決應於收受本判決後10日內向本院提出上訴書狀，並
應敘述具體理由，如未敘述上訴理由者，應於上訴期間屆滿後20
日內補提理由書狀於本院（均須按他造當事人之人數附繕本）「
切勿逕送上級法院」。
                                  書記官  林志衡
中　　華　　民　　國　　96　　年　　7 　　月　　26　　日
附錄本案論罪科刑法條：
中華民國刑法第277條
傷害人之身體或健康者，處3 年以下有期徒刑、拘役或1 千元以
下罰金。
犯前項之罪因而致人於死者，處無期徒刑或7 年以上有期徒刑；
致重傷者，處3 年以上10年以下有期徒刑。
